【裁判字號】    97,訴,22
【裁判日期】    970424
【裁判案由】    違反毒品危害防制條例
【裁判全文】
臺灣屏東地方法院刑事判決                97年度訴字第22號
公  訴  人  臺灣屏東地方法院檢察署檢察官
被      告  甲○○
                    （另案臺灣屏東監獄竹田分監執行中）
上列被告因違反毒品危害防制條例案件，經檢察官提起公訴（96
年度毒偵字第2355號），茲因被告就被訴事實為有罪之陳述，經
告知簡式審判程序意旨，並聽取公訴人及被告之意見後，本院合
議庭裁定由受命法官獨任依簡式審判程序審理，判決如下：
    主  文
甲○○施用第一級毒品，累犯，處有期徒刑壹年肆月。扣案注射
針筒壹支沒收銷燬之。
    事  實
一、甲○○有數次因違反麻醉藥品管理條例、毒品危害防制條例
    而經法院判刑確定之紀錄，最近1 次經有期徒刑執行完畢係
    因違反毒品危害防制條例2 案件，分別經本院91年度訴字第
    824 號、第902 號判處有期徒刑8 月、1 年確定，接續執行
    ，於民國92年5 月20日入監執行，93年7 月5 日因縮刑假釋
    出監，依指揮書於93年12月30日縮刑期滿未經撤銷假釋而執
    行完畢。
二、又其前因施用毒品案件，經本院89年度毒聲字第664 號裁定
    令入勒戒處所施予觀察、勒戒，於89年4 月6 日入所執行，
    因有繼續施用毒品傾向，經本院89年度毒聲字第1059號裁定
    令入戒治處所施予強制戒治，89年5 月8 日轉入執行，嗣因
    無繼續施用毒品傾向，經本院89年度毒聲字第2742號裁定停
    止戒治，所餘期間付保護管束，於89年12月11日出所；旋又
    因施用毒品案件，經本院90年度毒聲字第786 號裁定令入戒
    治處所施予強制戒治，90年6 月21日入所執行，90年11月14
    日期滿出所執行完畢。未幾再犯施用毒品案件，經本院91年
    度毒聲字第1348號裁定令入戒治處所施予強制戒治，91年12
    月30日入所執行，92年5 月20日期滿出所轉前開另案刑之執
    行而執行完畢。
三、詎其經前開有期徒刑及觀察、勒戒、強制戒治執行完畢後5
    年內，仍不知悔改，復基於施用第一級毒品之犯意，於96年
    11月26日下午6 時許，在其位於屏東縣枋寮鄉○○路一帶海
    邊，以皮下注射之方式，施用第一級毒品海洛因1 次。嗣為
    警於96年11月27日上午7 時50分在其位於屏東縣枋寮鄉○○
    村○○路101 巷17號住處查獲，扣得注射針筒1 支。經採其
    尿液送驗結果，呈嗎啡即海洛因經人體水解代謝產物陽性反
    應。
四、案經屏東縣警察局枋寮分局報告臺灣屏東地方法院檢察署檢
    察官偵查起訴。
    理  由
一、前揭施用第一級毒品海洛因之犯罪事實，業據被告甲○○於
    本院審理時自承不諱，並有扣案注射針筒1 支在卷，經本院
    囑託高雄醫學大學附設中和紀念醫院以氣相層析質譜儀法（
    GC／MS）等科學方法檢驗結果，均呈海洛因陽性反應，有該
    院97年1 月25日編號0000-000號檢驗報告附卷可憑。又其經
    查獲採尿送正修科技大學超微量研究科技中心以氣相層析質
    譜儀法（GC／MS）等科學方法檢驗結果，亦呈嗎啡即海洛因
    經人體水解代謝產物之陽性反應，有該中心96年12月13日，
    編號R00-0000-000號檢驗報告存卷可按，與上開報告均為鑑
    定機關本於專業知識暨以精密儀器測試後所得之結論，自可
    憑信。被告甲○○自白施用海洛因，堪信與事實相符。
二、被告甲○○前因施用毒品案件，經本院89年度毒聲字第664
    號裁定令入勒戒處所施予觀察、勒戒，於89年4 月6 日入所
    執行，因有繼續施用毒品傾向，經本院89年度毒聲字第1059
    號裁定令入戒治處所施予強制戒治，89年5 月8 日轉入執行
    ，嗣因無繼續施用毒品傾向，經本院89年度毒聲字第2742號
    裁定停止戒治，所餘期間付保護管束，於89年12月11日出所
    。旋又因施用毒品案件，經本院90年度毒聲字第786 號裁定
    令入戒治處所施予強制戒治，90年6 月21日入所執行，90年
    11月14日期滿出所執行完畢。未幾再犯施用毒品案件，經本
    院91年度毒聲字第1348號裁定令入戒治處所施予強制戒治，
    91年12月30日入所執行，92年5 月20日期滿出所轉另案有期
    徒刑之執行而執行完畢，有臺灣高等法院被告前案紀錄表、
    臺灣屏東地方法院檢察署刑案資料查註紀錄表、全國施用毒
    品案件紀錄表、受觀察勒戒人毒品及前科紀錄簡列表各1 份
    在卷可按，其經強制戒治執行完畢，5 年內再犯本件施用第
    一級毒品海洛因之犯罪事證已臻明確，應依法論科。
三、按海洛因為毒品危害防制條例第2 條第2 項第1 款規定之第
    一級毒品，除法律另有規定者外，不得持有、施用。核被告
    甲○○所為，係犯毒品危害防制條例第10條第1 項之施用第
    一級毒品罪。其因施用而持有海洛因之低度行為，應為施用
    之高度行為所吸收，不另論罪。又被告甲○○前因違反毒品
    危害防制條例2 案件，分別經本院91年度訴字第824 號、第
    902 號判處有期徒刑8 月、1 年確定，接續執行，於92年5
    月20日入監執行，93年7 月5 日因縮刑假釋出監，依指揮書
    於93年12 月30 日縮刑期滿未經撤銷假釋而執行完畢，有臺
    灣高等法院被告前案紀錄表及臺灣屏東地方法院檢察署刑案
    資料查註紀錄表各1 份在卷可按，其5 年之內再因故意犯有
    期徒刑以上刑之本罪，為累犯，應依法加重其刑。
四、爰審酌被告甲○○之年齡、品行、智識能力、犯罪手段、行
    為對法益造成侵害之程度，其為63年8 月31日出生、受有國
    小畢業教育程度、現無職業之人，為本件犯罪時年33歲，有
    警詢年籍等資料在卷可參，年值青壯，又其前案紀錄除上開
    構成施用毒品訴追條件及累犯之要件，不再重複評價者外，
    並曾因違反麻醉藥品管理條例案件，經臺灣臺中地方法院83
    年度訴字第922 號判處有期徒刑5 月確定，於84年2 月15日
    易科罰金執行完畢，有臺灣高等法院被告前案紀錄表及臺灣
    屏東地方法院檢察署刑案資料查註紀錄表各1 份在卷可按，
    素行欠佳，茲就其施用毒品之犯罪類型，雖有認為僅屬自戕
    行為，並未涉侵害他人法益者，惟姑不論此見與我國現行刑
    事立法除就行為人藉自殘行為達到其他侵害國家、社會法益
    結果之目的，而在相關特別立法如妨害兵役治罪條例等特別
    法中定以處罰之規定外，向不加罰於單純自殘，甚或自殺行
    為所表彰之規範體系價值觀念相左，況毒品危害防制條例第
    10條所規定對施用毒品行為之處罰，其法定刑猶相當，或更
    甚（如施用第一級毒品罪）於刑法中關於故意「傷害他人」
    規定罪責，舉輕明重，足徵其規範保護之法益，原不在該「
    自戕」行為本身所造成行為人個人身體健康之有形侵害。蓋
    民主法治國家之所異於獨裁、集權社會，其國家政策、社會
    發展，均取決於以全體公民個人意志累積形成之群體意志，
    凡公民不分性別、學歷、職業、貧富、愚智，任由鴻儒碩彥
    至販夫走卒，其個人意志之表現就群體意志決定之形成，均
    屬等值，直接影響國家、社會整體之命運，至關重要，則個
    人基於自主、健全意思所表現之公民意志，不分良窳，均應
    尊重，然若有藉不正手段影響他人或自陷個人健全自主意志
    不能正常形成、表現者，不僅直接侵蝕公民群體意志形成之
    基礎，迫令其他自重慎行大眾均須承受建立在該不健全基礎
    形成之公共政策、社會生活品質之結果，對於國家、社會法
    益及人民全體利益，猶已構成危害，是如投票受賄罪所規範
    者，即在禁止公民匯集個人自主意志以形成群體意志之過程
    受不當影響及控制，即為適例。今毒品除可對個人身體健康
    造成有形傷害外，就人之身體及精神形成高度成癮性及依賴
    性，猶足以抑制個人表現其本於心性能力所為自主意志之決
    定，並進而造成群體意志表現遭不當扭曲之危險，直接影響
    國家、社會之發展，侵害至鉅，斷非僅止於個人健康之危害
    ，被告甲○○迭因施用毒品而經觀察、勒戒、強制戒治及刑
    之執行矯治，未幾仍重蹈覆轍，除徵其守法觀念薄弱，堪認
    已施用毒品成習，積重難返，對其個人身心、家庭及國家、
    社會之危害非輕，並考量其犯罪施用毒品之情節，查獲器具
    之數量，及其犯罪經查獲後，尚能坦認犯行，態度尚可等一
    切情狀，量處如主文所示之刑，以資儆懲。
五、扣案注射針筒1 支因被告甲○○持以供施用毒品犯罪使用而
    為其成分所沾黏，顯已析離不易，此觀卷附法務部調查局93
    年3 月19日調科壹字第09300113060 號函文意旨自明，應與
    所沾黏之毒品併同處分，依毒品危害防制條例第18條第1 項
    前段，沒收銷燬之。
據上論斷，依刑事訴訟法第273 條之1 第1 項、第299 條第1 項
前段，毒品危害防制條例第10條第1 項、第18條第1 項前段，刑
法第11條、第47條第1 項，判決如主文。
本案經檢察官許英輝到庭執行職務
中    華    民    國    97    年    4     月    24    日
                  刑事第二庭    法  官  陳松檀
以上正本證明與原本無異。
如不服本判決應於收受本判決送達後10日內向本院提出上訴書狀
，其未敘述上訴理由者，並得於提起上訴後10日內向本院補提理
由書狀（均須按他造當事人之人數附繕本）「切勿逕送上級法院
」
中    華    民    國    97    年    4     月    24    日
                                書記官  林祥玉
附錄本件判決引用之法條：
毒品危害防制條例第10條
施用第一級毒品者，處6 月以上5 年以下有期徒刑。


司法院資訊處製作；財團法人民間司法改革基金會備份。
